【裁判字號】    94,交簡上,275
【裁判日期】    950221
【裁判案由】    公共危險
【裁判全文】
臺灣高雄地方法院刑事判決          94年度交簡上字第275 號
上  訴  人  乙○○
即  被  告
                      樓
上列上訴人因公共危險案件，不服臺灣高雄地方法院交通法庭於
94年10月31日，以94年度交簡字第2676號第一審判決（聲請案號
：臺灣高雄地方法院檢察署94年度偵字第18814 號），提起上訴
，本院判決如下：
    主  文
上訴駁回。
    事  實
一、乙○○明知服用酒類，不能安全駕駛動力交通工具時，即不
    得駕駛，猶於民國94年8 月18日下午5 時餘分許至同日下午
    6 時餘分許，在高雄市鼓山區鼓山國中附近處某友人家，與
    友人共飲高梁酒而自己飲約40ｃｃ份量後，已不能安全駕駛
    交通工具，於同日下午6 時20分許（聲請書誤載為18時47分
    許酒畢），竟乘騎車牌號碼ＹＴＦ─123 號輕型機車（聲請
    書誤載為重型機車）自該高雄市鼓山區鼓山國中附近處某友
    人家出發欲返回高雄市旗津區自己居所處，沿鼓山路北往南
    方向行駛，並於同日下午6 時30分許，途經高雄市鼓山區○
    ○○路280 巷口前，因其騎乘機車行進之車身搖擺不定，為
    警發現而攔查，並於同日下午6 時47分，對乙○○進行測試
    飲酒後其吐氣所含酒精成份，並發現乙○○吐氣所含酒精成
    份每公升達0.58毫克，而知上情。
二、案經高雄市政府警察局鼓山分局報告臺灣高雄地方法院檢察
    署檢察署檢察官偵查後聲請簡易判決處刑。
    理  由
一、訊據上訴人即被告乙○○對於上揭時、地為警查獲，並測得
    其呼氣所含酒精成份每公升0.58毫克之事實坦承不諱，惟供
    稱：伊的意識很清楚，僅係剛喝完酒後而騎機車停紅燈號誌
    時，為警攔查所施酒測值才會那麼高，當時伊未酒醉，且伊
    騎乘上開輕型機車亦無肇事，加上伊目前無業而無收入，且
    伊中度肢障，領有身心障礙手冊，無力繳納鉅額罰金，而自
    己亦不再喝酒了，請求給予緩刑宣告等語。經查：
    (一)被告上開時、地喝完酒後而騎乘機車為警查獲，並測得其
      呼氣所含酒精成份每公升0.58毫克之事實，業經其於本院
      95年1 月6 日準備程序、95年2 月7 日審判時均坦承不諱
      ，並有酒精呼氣測定值表、測試觀察紀錄表、高雄市政府
      警察局舉發違反道路交通管理事件通知單及其執行交通違
      規移置保管車輛收據、ＹＴＦ─123 號輕型機車之車籍作
      業系統查詢認可資料及其照片、被告乙○○身分證正反面
      影本各1 份（見警卷第4 頁至第10頁）在卷可稽。是被告
      酒後騎乘機車為警查獲，並測得其呼呼氣所含酒精成份每
      公升0.58毫克之事實，應堪認定。
    (二)至於被告認其上開酒後騎乘機車並未酒醉而尚未達不能安
      全駕駛之程度，並以上詞置辯。惟按交通安全為圖有效防
      止酗酒駕駛車輛在交通往來中所可能衍生之危險，道路交
      通管理處罰條例第35條及刑法第185 條之3 就此種危險行
      為均設有處罰之規定，其構成要件，均屬於學說上所謂之
      「抽象危險犯」。立法者之目的，即在於對於法益做前置
      性保護，換言之，在人民生命、身體、財產尚未遭到現實
      之侵害，或危險狀態還未出現前，即以刑法處罰，用以更
      嚴密地保護各種生活利益。惟飲酒至何種程度，才會對交
      通參與者帶來威脅，達於不能安全駕駛，業據國軍退除役
      官兵輔導委員會臺北榮民總醫院88年8 月5 日北總內字
      第26868 號函及其附件指出：按人飲酒後，若以呼氣酒精
      濃度測試器測得之呼氣濃度達於每公升0.25毫克時，將造
      成輕度中毒，達於每公升0.5 毫克時，反應較慢，感覺減
      低，將影響駕駛，達到每公升0.75毫克時，思考、個性行
      為改變，亦有本院90年度交簡上字第41號判決書內載示上
      開函示1 份在卷可稽，足見駕駛人呼氣酒精濃度達每公升
      0.5 毫克以上時，感覺及反應能力均降低，自會影響其駕
      駛能力，不足以應付駕駛動力交道工具之各種狀況，其酒
      後駕車行為可能對於其他車輛或行人造成危險，即屬不能
      安全駕駛。本件被告為警查獲當時檢測之呼氣酒精濃度高
      達每公升0.58毫克，堪認被告當時服用酒類已達不能安全
      駕駛之程度，至為明顯。
    (三)再酌上開觀察紀錄表上記載：駕駛有車身搖擺不定、駕駛
      人腳步不穩等語詞明確在卷（見警卷第5 頁），足見酒精
      已對被告生理狀況造成影響，並使其反應能力降低，若因
      此即可認被告未有酒醉之狀態，則民眾皆可藉此逃脫刑責
      ，實非足取。因此，被告服用酒類應已達不能安全駕駛之
      程度，實堪認定。
    (四)綜上，被告所辯無非事後卸責之詞，不足採信，本件事證
      明確，被告上揭犯行洵堪認定。
二、核上訴人即被告乙○○所為，係犯刑法第185 條之3 之服用
    酒類不能安全駕駛動力交通工具而駕駛罪。本院審酌被告於
    酒後注意能力減退而仍逞能駕駛動力交通工具，形如道路游
    走之不定時炸彈，置他人生命財產安全於不顧，及其對於正
    常交通所造成之危害及犯後態度等一切情狀，認原審適用刑
    事訴訟法第449 條第1 項前段、第3 項、刑法第185 條之3
    、第42 條 第2 項，罰金罰鍰提高標準條例第2 條之規定予
    以論科，量處被告罰金1 萬元，並諭知易服勞役之折算標準
    ，其認事用法並無不當，量刑亦無不妥，且本件被告係以其
    喝完酒後而騎機車亦無肇事，加上伊目前無業而無收入，且
    伊中度肢障，領有身心障礙手冊，無力繳納鉅額罰金等語為
    上訴理由，其無實際悔改之行止，再其遵守交通安全法治觀
    念尚待加強，實不應併予宣告緩刑，特以敘明。因此，上訴
    人執上詞遽以提起上訴，指摘原審判決不當，為無理由，應
    予駁回。
論上論斷，應依刑事訴訟法第455 條之1 第1 項、第3 項、第36
8條，判決如主文。
本案經檢察官甲○○到庭執行職務。
中      華      民      國    95    年    2   月  21  日
                        交通法庭審判長法  官  張意聰
                                      法  官  郭瓊徽
                                      法  官  施添寶
中    華    民    國    95    年    2     月    22    日
以上正本證明與原本無異。
不得上訴。
                                      書記官  陳威志
附錄本案論罪科刑法條全文︰
刑法第185條之3
服用毒品、麻醉藥品、酒類或其他相類之物，不能安全駕駛動力
交通工具而駕駛者，處一年以下有期徒刑、拘役或三萬元以下罰
金。


司法院資訊處製作；財團法人民間司法改革基金會備份。
